【裁判字號】    88,自,428
【裁判日期】    890331
【裁判案由】    竊盜
【裁判全文】
臺灣臺南地方法院刑事判決                          八十八年度自字第四二八號
    自  訴  人  乙○○
                甲○○
    自訴代理人  陳銘鴻律師
    被      告  丙○○
右列被告因竊盜案件，經自訴人提起自訴，本院判決如左：
    主  文
丙○○無罪。
    理  由
一、自訴意旨詳如附件自訴狀所載。
二、按犯罪事實應依證據認定之，無證據不得推定其犯罪事實；又不能證明被告犯罪
    者，即應諭知無罪之判決，刑事訴訟法第一百五十四條、第三百零一條第一項分
    別定有明文。
三、本件自訴人認被告丙○○涉有竊盜罪嫌，無非被告依法院執行命令應拆除地上物
    ，將土地交還自訴人，詎被告竟在拆除地上物後，再竊取自訴人土地的土方約三
    百立方公尺，用以回填被告所有同段八二八之二號土地，上開事實不僅自訴人指
    證明確，且有現場照片數幀及被告與自訴人乙○○對話的電話錄音等資為依據。
四、訊據被告丙○○坦承自訴人土地的三百立方公尺土方係伊挖走，惟否認有竊盜犯
    行，辯稱：自訴人所有之台南縣官田鄉○○段八二八之三號土地原係水路，伊於
    六十七年購買該地附近的同地段八三八號等土地時，自被告所有之八二八之二號
    土地挖出土方填平自訴人所有之上開八二八之三號水路，建造豬舍，自訴人請求
    拆屋還地，被告將土地將原填載土方挖回，依土地原狀交還自訴人，被告並無竊
    取土方之意等語。經查：
（一）按刑法上之竊盜罪須意圖為自己或第三人不法之所有，而取他人所有物為成立
      要件。若行為人誤信該物為自己所有，而取得之，即欠缺意思要件，縱其結果
      不免有民事上侵權責任，要難認為構成刑法上之竊盜罪，最高法院二十三年台
      上字第一八九二號著有判例可資參照。
（二）本件自訴人所有之八二八之三號土地原為被告占用建造豬舍，被告之竊佔行為
      經檢察官認為被告於搭蓋豬舍時並不知道有占用自訴人土地，係因自訴人因繼
      承取得八二八之三號土地測量時才發現，認為被告係因未鑑界測量而越界使用
      ，無竊占故意而為不起訴處分，有台灣台南地方法院檢察署檢察官八十七年度
      偵字第三六三六號不起訴處分書及台灣高等法院台南分院檢察署八十七年度議
      字第七二三號處分書各一份在卷可稽。自訴人嗣於八十八年間復向本院新營簡
      易庭訴請被告拆屋還地，將被告上開占用土地上的豬舍拆除。本院新營簡易旋
      即判決應將占用自訴人土地的地上物（即豬舍）拆除，將土地返還自訴人，有
      本院八十八年度營簡字第三０號宣示判決筆錄有卷可參。自訴人依該確定的判
      決筆錄聲請強制執行，被告於八十八年十月十三日書記官到場執行時，已將自
      訴人所有之前開八二八之三號土地挖走土方成一水溝狀，有該日執行筆錄卷附
      可按。
（三）自訴人所有之官田鄉○○段八二八之三號土地經本院向台灣省嘉南農田水利會
      函查結果：該地號土地於十七年繪製的小給水路平面圖，係供西三結義區小給
      一（現為三結義小給一之五）水路使用，且根據原始土地登記簿記載於三十五
      年即登記地目的「水」，該水路現況位置係使用產業道路側溝輸水灌溉，至於
      移至現況位置而不使用原水路用地輸水乙節，因事隔多年已無法考查，且經查
      該產業道路並未分割為「道」，亦無法據以確保現況水路永久存在要件，故八
      二八之三號土地仍應依土地登記簿內記載「特定農業區水路利用地」之編定使
      用，有該水利會八九嘉南管字第八００００三二二號函一紙卷附可參，且經該
      水利會派鍾金益到場說明，亦結證稱八二八之三號土地依四十一年改寫自十七
      年繪製的水路平面圖，確係三結義小給一之五號水路用地，有本院八十九年二
      月二十五日筆錄可稽，並有水路平面圖二張在卷可徵，並參諸自訴人於八十七
      年度議字第七二三號再議時，亦自陳「被告（即本件被告丙○○）係於八年前
      將系爭水路填平，：：被告係故意填平水路建屋竊佔」，有該處分書可參，則
      自訴人所有之八二八之三號依前開水利會的水路平面圖及自訴人自己在另件再
      議理由的陳述，顯於被告建造豬舍前係水路用地，可堪認定。自訴人雖指稱八
      二八之三號土地於六十七年時係高地，並非水溝，惟自訴人的說法與其於聲請
      再議時的理由，顯有反覆，且與水利會出示的水路平面圖不合，自訴人亦無其
      他證據資料可以證明八二八之三號土地於六十七年時並非水路，其片面指訴，
      尚難遽採。本件被告所辯尚非顯違常情，洵堪採信。
（四）綜上所述，被告於不知越界的情形下，將自訴人所有的水路用地八二八之三號
      土地填平，建造豬舍供己使用，經自訴人訴請拆屋還地後，本於回復原狀的確
      信，將土地回復其越界使用前的原狀，將原來用以填平水路的土方取回，依首
      揭判例意旨，被告既在取回自己從所有八二八之二號土地原用以填平自訴人水
      路低地的土方，難認被告對系爭土地約三百立方公尺的土方有不法所有的意圖
      ，其所為即與竊盜罪要件未合，自難論以該罪。
五、據上所陳，本件依調查所得證據尚不足以證明被告確有自訴人所指之竊盜犯行，
    此外復查無其他積極證據足資證明被告有竊盜犯行，不能證明被告犯罪，自應為
    無罪之諭知。
據上論斷，應依刑事訴訟法第三百零一條第一項，判決如主文。
中    華    民    國      八十九    年      三        月    三十一      日
                              臺灣臺南地方法院刑事第一庭
                                  法  官  陳振謙
右正本證明與原本無異
如不服本判決應於送達後十日內向本院提出上訴狀
                                  書記官  陳南山
中    華    民    國      八十九    年      四        月      五        日


司法院資訊處製作；財團法人民間司法改革基金會備份。
